臺灣高等法院臺中分院民事判決　　　九十年度重上字第一八號
　　上訴人即被上訴人　統一綜合證券股份有限公司
　　法　定　代 理 人　戊○○.
　　被上訴人即上訴人　丁○○
　　被上訴人即上訴人　丙○○
　　被　 上　 訴　人　乙○○.
　　　　　　　　　　　甲○○
右當事人間損害賠償事件，上訴人對於中華民國八十九年十二月一日台灣台中地方法
院八十九年度重訴字第六四八號第一審判決提起上訴，本院判決如左：
　　　主　　　文
原判決主文關於命丁○○、丙○○給付統一綜合證券股份有限公司本息、宣告假執行
、免為假執行、訴訟費用，暨甲○○部分均廢棄。
前開關於命丁○○、丙○○給付統一綜合證券股份有限公司廢棄部分，統一綜合證券
股份有限公司第一審之訴及假執行之聲請均駁回。
甲○○應給付統一綜合證券股份有限公司新臺幣捌佰陸拾萬捌仟壹佰拾壹元，及
自民國八十九年十月十四日起至清償日止按年息百分之五計算之利息。
其餘上訴駁回。
前開命甲○○給付部分，統一綜合證券股份有限公司以新臺幣貳佰捌拾肆萬元為甲○
○供擔保後得假執行。
統一綜合證券股份有限公司其餘假執行之聲請均駁回。
第一審、第二審訴訟費用由甲○○負擔。
　　　事實及理由
一、被上訴人甲○○經合法通知，未於言詞辯論期日到場，核無民事訴訟法第三百八
    十六條各款所列情形，爰依上訴人統一綜合證券股份有限公司（下稱統一公司）
    之聲請，由其一造辯論而為判決。
二、本件上訴人兼被上訴人統一公司主張被上訴人乙○○、甲○○、上訴人兼被上訴
　　人丁○○、丙○○等四人於民國（以下同）八十八年七月間，共謀操作久津食品
　　股份有限公司（下稱久津公司）股票牟利，乃經丁○○、丙○○同意，借用該二
　　人在被告乙○○當時擔任營業員之統一公司新台中分公司所開立、帳號為一二六
　　三－五、四四八五－二帳戶供乙○○使用而買賣股票，乙○○即以該被告丁○○
　　二人與統一公司簽訂融資融券契約書之信用帳戶供甲○○操作而炒作久津公司股
　　票，所為操縱行為已有違反證券交易法第一百五十五條第一項第一、六款規定，
　　且其等基於違約交割故意，分別於八十八年七月二十六日、二十七日、二十八日
　　以融資方式買賣久津公司股票後，因判斷錯誤、操作失利，未如期至統一公司營
　　業處完成交割手續，經統一公司催促辦理仍故意違約交割，統一公司不得已而代
　　墊交割款項二千二百八十七萬二千一百八十一元，並依法處分違約帳戶內之股票
　　，上開代交割款項經與處分股票所得價款抵減後，統一公司合計仍受有八百六十
　　三萬八千一百三十一元之損失，其等所為操縱行為違反保護他人之法律，以故意
　　違約交割之方式並係以故意背於善良風俗之方法侵害統一公司財產權，爰依民法
　　第一百八十四條第一項後段、第二項訴請乙○○等四人負連帶損害賠償責任；另
　　丁○○、丙○○既有授權乙○○使用該帳戶為買賣，並應依與統一公司間之融資
　　融券契約，償還統一公司所受前述損失及給付違約金，而關於違約金之權利統一
　　公司先予保留。
三、乙○○則以之前使用丁○○、丙○○二人帳戶交易均正常，並非故意違約交割，
　　該帳戶內資金原本客戶即能自由處分，並非故意減少帳戶資金餘額，對統一公司
　　並無任何侵權行為，且使用丁○○、丙○○二人帳戶早經其等同意，並有給付報
　　酬；丁○○、丙○○則以基於情誼僅同意開戶，該帳戶係遭乙○○等盜用，並未
　　經其等之授權，對該帳戶之帳單及相關交易情形均不知情，自無與乙○○等共同
　　侵權之行為可言，且該交易其等既不知情，亦無依融資融券契約應給付統一公司
　　該交易損失金額之理等語，資為抗辯。
四、統一公司於原審起訴請求乙○○、甲○○、丁○○、丙○○連帶給付八百六十三
    萬八千一百三十一元，及自起訴狀繕本送達翌日起至清償日止，按年息百分之五
    計算之利息。原審判命丁○○應給付統一公司三百八十八萬二千九百十元，丙○
    ○應給付統一公司四百七十五萬五千二百二十一元，及均自八十九年七月十八日
    起至清償日止，按年息百分之五計算之利息，駁回統一公司其餘請求。統一公司
    丁○○、丙○○均就其敗訴部分上訴，統一公司、丁○○、丙○○、乙○○並均
    請求駁回對造之上訴。統一公司並為願供擔保宣告假執行之請求。
五、統一公司主張乙○○於八十八年七月間擔任其公司之新台中分公司營業員，丁○
　　○於八十七年十一月間、丙○○則於八十六年九月、十月間先後均與其簽訂委託
　　買賣證券受託契約、融資融券買賣契約，分別在其公司開立帳號為一二六三－五
　　、四四八五－二帳戶，及乙○○以丁○○二人所開立之帳戶，供甲○○於八十八
　　年七月二十六日、二十七日、二十八日以融資方式買賣久津公司股票，及乙○○
　　等未依融資融券契約約定約如期至其營業處完成交割手續，就各該證券買賣發生
　　違約交割，經統一公司依約代墊交割款項二千二百八十七萬二千一百八十一元後
　　，即依融資融券契約約定處分上開二帳戶內之股票，上開統一公司所代墊違約交
　　割款項與此處分帳戶內股票所得價款抵減後，丁○○帳戶對其尚負有融資債務三
　　百八十八萬二千九百一十元、丙○○帳戶則負有融資債務四百七十五萬五千二百
　　二十一元，合計統一公司共支出八百六十三萬八千一百三十一元之事實，業據其
　　提出開戶申請書暨委託買賣證券受託契約書、融資融券契約書、交易結算明細表
　　等影本各二份為證，乙○○、丁○○、丙○○對此亦均不爭執，自堪信為真實。
六、查統一公司係主張本件係甲○○經由乙○○提供丁○○、丙○○二人前開帳戶，
    供甲○○以融資方式買入久津公司股票，嗣未如期交割之事實除如上述外，復為
    乙○○於其被訴違反證券交易法刑事偵審中供明無訛（見台中地檢署八十八年偵
    字第一八一一九號卷第二十三頁、台中地院八十九年易字第一○○七號卷、第二
    三七、二三八頁）。堪認統一公司此部分主張為真實。而丁○○、丙○○所以在
    乙○○服務之統一公司設立前開帳戶，係因乙○○與丁○○係同學關係為乙○○
    之業績始在該公司設立之前開帳戶。分據丁○○、丙○○於前開刑案偵審中供明
    在卷；雖乙○○於上開刑案偵審中一再表明係得丁○○、丙○○二人同意而使用
    渠等帳戶買賣股票；惟並未敘明渠等就甲○○違約交割行為有如何犯意聯絡或行
    為分擔之事實。次查依證券管理規則第三十六條第十三款、第十五款規定，證券
    商經營證券業務，不得：「．．．十三、受理非本人或未具客戶委任書之代理人
    開戶、申購、買賣或交割．．．。十五、利用客戶名義或帳戶，申購、買賣有價
    證券」，因此證券商對客戶授權他人代理買賣股票表，均須簽具「委託授權及受
　　任承諾書」，該授權書，明白揭示：「茲授權○○○代理本人與貴公司訂立『委
　　託買賣、開戶契約』，並自簽約日起，授予全權，由其委託貴公司代為買賣上市
　　及上櫃證券、辦理交割．．．均由委託人負全責．．．為昭信守，特聯名出具委
　　託書及委任承諾之切實證明如上。此致統一綜合證券股份有限公司」有丙○○、
　　丁○○提出之統一公司制式「委託授權及受任承諾書」影本乙紙在卷可稽，而本
　　案丙○○、丁○○並未簽署該等文書，復為統一公司所不爭執，足見丙○○、丁
　　○○並未經由乙○○授權甲○○買賣股票。再查就本件違約交割經過質諸乙○○
　　陳稱：「他們存摺、印章均交在我這裡保管，是概括授權，至於概括授權範圍，
　　當然是指正常買賣股票，並未想到會有違約交割的情形．．．我及丁○○、丙○
　　○均不知道甲○○會違約交割。」（本院卷(一)第一五四頁）。按丙○○二人並未
　　授權甲○○買賣系爭股票，已如上述，乙○○所以始終堅指柯某獲丙○○二人授
　　權，自係基於自己利害關係所致，然丙○○二人事前均不知甲○○違約交割行為
　　則可肯認，自難遽以乙○○將丙○○、丁○○二人帳戶借予甲○○購入系爭股票
　　並違約交割，即令丙○○、丁○○、乙○○與甲○○同負違約交割侵權行為責任
　　。況查丙○○、丁○○自始即否認事前知悉統一公司所指甲○○買賣系爭股票及
　　後續未交割之情形；依乙○○於上開刑案中所供，丙○○二人借用帳戶之目的係
　　為增加伊之業績，以及伊於借用後關於帳戶內為如何證券交易買賣，並非由丁○
　　○、丙○○決定，亦未事先逐筆告知，自難謂丁○○、丙○○二人就系爭股票買
　　賣事宜知情，而有何與甲○○共同違約交割侵害統一公司權利之行為。而乙○○
　　雖將向其丁○○、丙○○借得之帳戶轉借甲○○使用，惟亦僅係增加自己業績而
　　已，亦據其於前開刑案中供明在卷。統一公司始終未能舉證證明乙○○就甲○○
　　之違約交割行為有何意思聯絡或行為分擔，亦難令乙○○與甲○○同負違約交割
　　侵權行為責任。
七、按證券交易法第一百五十五條規定：「對於在證券交易所上市之有價證券，不得
　　有左列各款之行為：一、在集中交易市場報價，業經有人承諾接受而不實際成交
　　或不履行交割，足以影響市場秩序者。．．．」查證券市場投資人委託買進證券
　　業經成交後，如於次一營業日不履行交割，受託證券商即需按規定申報其違約並
　　代其墊款向證券交易所完成交割，否則所有同日與其成交之賣方客戶，均將不克
　　如期取得價金，當然影響證券市場之交割秩序。至於違約金額是否必須佔當日成
　　交一定金額，應非構成上開法條之必要條件（參照財政部12.4.()台財(三)第二
　　八三五八號函釋）。本案甲○○經由乙○○提供丙○○、丁○○二人帳戶委託不
　　知情之統一公司買進久津公司系爭股票，竟不依法交割，致統一公司不得不墊款
　　交割，並因而造成統一公司之損害。自係以違反證券交易法之不法行為，侵害統
　　一公司之權益，自應對統一公司所受損害負賠償責任。至於丙○○、丁○○雖因
　　乙○○提供渠等帳戶供甲○○使用，惟丙○○、丁○○二人並未授權甲○○代為
　　購買系爭股票，乙○○對於違約交割行為事先亦不知情；統一公司復未能舉證證
　　明渠等對甲○○之違法行為有何意思聯絡或行為分擔，自難令渠等同負侵權行為
　　責任。
八、查丙○○、丁○○固分別與統一公司訂有融資融券契約，並經由乙○○將系爭帳
    戶借予甲○○使用，統一公司並因柯照之違約交割致生損害，惟丙○○、丁○○
    純係為乙○○之業績而在乙○○服務之統一公司開戶，乙○○亦係為自己之業績
    而將該筆帳戶交甲○○交易。惟本件違約交割純係甲○○一人所為，丙○○、丁
    ○○並未授權甲○○買賣系爭股票，乙○○事先並不知甲○○欲違約交割，事中
    亦與甲○○無行為分擔，均如前述。何況丙○○、丁○○自始即否認曾從甲○○
    處收受任何利益，雖乙○○於前開刑案偵查中曾供稱：「他們借我使用，我有告
    訴丁○○金比較多，每月可給她三千元，但沒有給她過．．．」（同上偵查卷
    第八五頁）縱然齊、紀二人有此約定，然此所謂金係指乙○○之業績金，亦
    非指將帳戶提供甲○○使用之代價。另乙○○於原審雖提出世華聯合商業銀行丁
    ○○、丙○○帳戶存摺影本，主張丙○○、丁○○帳戶分別於八十八年八月五日
　　轉帳入二萬九千九百十八元、三萬零六十二元，即係給予丙○○、丁○○之報酬
　　。然為丙○○、丁○○所否認。且與乙○○上開未曾給過丁○○報酬之說法前後
　　矛盾。況乙○○自承入帳當時，該存摺仍由其保管中。而本件乙○○違反證券交
　　易法於八十八年七月二十九日經報紙揭露，丁○○等隨即於八十八年八月二日即
　　委任律師向台中地檢署提出告訴，有上開偵查卷可稽，自無於同月五日再收受佣
　　金或報酬之理。渠等自始未有收受乙○○或甲○○報酬之舉，益證確未曾授權甲
　　○○融資買賣股票。統一公司難以渠二人曾簽有融資契約，令渠二人依約負責。
九、從而統一公司以甲○○違反證券交易法行為，侵害其權利，依侵權行為損害賠償
    責任，請求甲○○給付八百六十三萬八千一百三十一元，及自起訴狀繕本送達翌
    日即八十九年十月十四日起至清償日止，按年息百分之五計自算之利息，應予准
    許。並依統一公司之聲請酌定相當擔保金額准予假執行。統一公司對於丙○○、
    丁○○、乙○○之請求，則無理由，應予駁回。統一公司此部分假執行之聲請亦
    失所附麗，併予駁回。原判決駁回統一公司對甲○○之請求，及命丁○○給付統
    一公司三百八十八萬二千九百十元，丙○○給付統一公司四百七十五萬五千二百
    二十一元，暨該案部分之遲延利息、假執行之宣告，均有違誤，統一公司、丁○
　　○、丙○○此部分上訴為有理由，本院應將原判決此部分廢棄，判決如主文所示
　　。統一公司其餘上訴為無理由，應予駁回。兩造其餘攻擊防禦方法，均於判決不
　　生影響，爰不逐一論述。
據上論結：本件統一公司上訴為一部有理由，一部無理由，丁○○、丙○○上訴為有
理由，依民事訴訟法第四百五十條、第四百四十九條第一項、第七十九條但書、第八
十五條第一項前段、第四百六十三條、第三百八十五條第一項前段、第三百九十條第
二項判決如主文。
中　　　華　　　民　　　國　　九十一　　年　　　六　　　月　　 十九　　 日
~B1民事第六庭審判長法　官　吳火川
~B2　　　　　　　　法　官　饒鴻鵬
~B3　　　　　　　　法　官　陳繼先
右為正本係照原本作成。
甲○○、統一公司得上訴。
如對本判決上訴，須於收受判決送達後二十日內向本院提出上訴書狀，其未表明上訴
理由者，應於提出上訴後二十日內向本院提出上訴理由書（須按他造人數附具繕本）
，並繳納送達用雙掛號郵票拾份（每份參拾肆元）。
上訴時應提出委任律師或具有律師資格之人之委任狀；委任有律師資格者，另應附具
律師及格證書及釋明委任人與受任人有民事訴訟法第四百六十六條之一第一項但書或
第二項（詳附註）所定關係之釋明文書影本。
~B 　 　　　　　　書記官　郭文華
中　　　華　　　民　　　國　　九十一　　年　　　六　　　月　　二十一　　日
附註：
民事訴訟法第四百六十六條之一（第一項、第二項）
對於第二審判決上訴，上訴人應委任律師為訴訟代理人。但上訴人或其法定代理人具
有律師資格者，不在此限。
上訴人之配偶、三親等內之血親、二親等內之姻親，或上訴人為法人、中央或地方機
關時，其所屬專任人員具有律師資格並經法院認為適當者，亦得為第三審訴訟代理人
。
　　　　　　　　　　　　　　　　　　　　　　　　　　　　　　　　　　　　Ｙ
